【裁判字號】    99,抗,143
【裁判日期】    990330
【裁判案由】    給付分擔金額
【裁判全文】
臺灣高等法院臺中分院民事裁定           99年度抗字第143號
抗  告  人  甲○○
相  對  人  乙○○
上列當事人間請求給付分擔金額事件，抗告人對於中華民國99年
2月22日臺灣臺中地方法院99年度訴字第436號所為裁定提起抗告
，本院裁定如下：
    主  文
抗告駁回。
抗告訴訟費用由抗告人負擔。
    理  由
一、抗告意旨略以：相對人名下所有座落於台中縣大雅鄉○○○
    段87-155地號土地及其上 376建號建物之銀行購屋貸款，係
    以抗告人為借款人，相對人為擔保提供人兼連帶債務人，惟
    ，上開貸款本息，自申辦時起迄民國99年 1月18日止，全數
    係由抗告人個人按期繳交，相對人未曾分擔分毫，為此基於
    購屋貸款之連帶債務內部求償關係，提起本件訴訟，請求相
    對人償還應分擔之1/2即新台幣934,629元本息。抗告人既係
    因系爭設定抵押提供擔保之不動產貸款，而起訴請求相對人
    給付，且系爭不動產所在地為台中縣，故依民事訴訟法第10
    條第 2項：「其他因不動產涉訟者，得由不動產所在地之法
    院管轄」、第11條：「對於同一被告因債權及擔保該債權之
    不動產物權涉訟者，得由不動產所在地之法院合併管轄」之
    規定，本件訴訟仍應由原法院即臺灣臺中地方法院管轄，是
    請求廢棄原法院將本件移送臺灣嘉義地方法院之原裁定云云
    。
二、按訴訟，由被告住所地之法院管轄。被告住所地之法院不能
    行使職權者，由其居所地之法院管轄。訴之原因事實發生於
    被告居所地者，亦得由其居所地之法院管轄；訴訟之全部或
    一部，法院認為無管轄權者，依原告聲請或依職權以裁定移
    送於其管轄法院，民事訴訟法第 1條第1項、第28條第1項定
    有明文。查抗告人提起本件訴訟，既自陳相對人住居於嘉義
    市○區○○街330號，而相對人係設籍於同街243號，亦有相
    對人之個人基本資料查詢結果乙紙附於原法院卷可稽，揆諸
    上開規定，抗告人基於連帶債務內部求償關係，提起之本件
    訴訟，自應由前揭相對人住所地之臺灣嘉義地方法院管轄。
    至抗告人雖以前詞置辯，惟按民事訴訟法第10條第 2項所謂
    其他因不動產涉訟，係指因不動產之物權或其分割或經界以
    外，與不動產有關之一切事項涉訟者而言（最高法院86年度
    台抗字第79號裁定意旨參照）；同法第11條之立法理由亦已
    敘明：「查民訴律第21條理由謂因債權涉訟，並因擔保此債
    權之不動產物權而涉訟者，其訴訟物有主從關係，故應使其
    得於同一之審判衙門併合起訴。例如甲對於乙，有債權千圓
    ，且有擔保此債權之抵當權時，則甲可將請求履行債務之訴
    及確認抵當權之訴，用併合之法，而提起於不動產所在地之
    審判衙門是也」。抗告人既係依民法第280條前段、第281條
    第1項規定（參見抗告人之起訴狀）、基於連帶債務內部求
    償之關係提起本訴，則本件訴訟並非因以上開不動產為標的
    物之抵押債權契約涉訟，揆諸上開說明，自非屬於因不動產
    物權或其分割或經界以外與不動產有關事項涉訟，而與民事
    訴訟法第10條第2項規定不符；又抗告人既非因上開房屋貸
    款債權及擔保該債權之抵押權物權而提起本件訴訟，揆諸上
    開說明，自亦與民事訴訟法第11條規定不合，是抗告人謂因
    上開貸款之不動產座落於台中縣，依民事訴訟法第10條第2
    項、第11條之規定，原法院自有管轄權云云，殊屬誤會。
    從而，原法院所為移送臺灣嘉義地方法院之裁定，經核並無
    不合，抗告人猶執陳詞指摘原裁定不當，求予廢棄，非有理
    由，應予駁回。
三、據上論結，本件抗告為無理由，爰依民事訴訟法第495條之1
    第1項、第449條第1項、第95條、第78條，裁定如主文。
中    華    民    國    99    年    3     月    30    日
                民事第三庭    審判長法  官  陳照德
                                    法  官  李平勳
                                    法  官  朱  樑
以上正本係照原本作成。
不得再抗告。
                                    書記官  陳妙瑋
中    華    民    國    99    年    4     月    1     日
                                                      Ｓ

司法院資訊處製作；財團法人民間司法改革基金會備份。
